【裁判字號】    89,訴,307
【裁判日期】    891221
【裁判案由】    損害賠償
【裁判全文】
台灣新竹地方法院民事判決  八十九年度訴字第三０七號
    原      告  甲○○
    被      告  乙○○
右當事人間損害賠償事件，由本院刑事庭移送前來，本院判決如左：
    主      文
原告之訴及假執行之聲請均駁回。
訴訟費用由原告負擔。
     事      實
壹、原告方面：
一、聲明：被告應給付原告新台幣（下同）二百零九萬七千二百二十一元，及自起訴
    狀繕本送達翌日（即民國八十八年五月三十日）起至清償日止，按年息百分之五
    計算之利息。
二、原告願供擔保請准宣告假執行。
貳、陳述：如附件一所示。
參、證據：提出本院刑事傳票、醫院收據影本、所得稅扣繳憑單影本及薪資明細、診
    斷證明書、車輛修理估價單及收據為證。
乙、被告方面：
壹、聲明及陳述：
一、聲明：駁回原告之訴及假執行之聲請。
貳、陳述：
一、被告固於八十七年十二月十四日晚上七時許，駕駛Ｆ─Ｓ八五八號貨車沿台十五
    線由北往南方向內側車道行駛，行經台十五線六五八里無號誌交叉路口，往新庄
    子方向行駛時，因所駕駛之大貨車前有一小轎車亦欲左轉，被告看到小轎車停下
    來，且原告之車距離有六十公尺還很遠，被告打方向燈後左轉過去後，被原告撞
    到，車禍當時被告車已左轉到來車道，原告駕駛ＨＦ─００一號曳引車沿台十五
    線由南往北方向行駛至交叉路口，竟疏於注意前有左轉車輛，也未煞車，直接撞
    及被告後車廂，為原告過失，非被告過失，於刑事案件審理時，被告有主張原告
    於警訊時陳稱並無人員受傷亡，事隔多日始具狀告傷害。該傷害並非由本件交通
    事故所造成，有證人古貴雄在現場目睹車禍可證。並請將本案送鑑定，如原告仍
    有過失，亦主張過失相抵。
二、否認原告有支出醫療費用。
三、看護費用並無憑證，且無必要，否認原告有支出看護費用。
四、工作損失部分，原告雖經醫生囑咐應休息，但被告於肇事後七日，即打電話至原
    告家裡找原告，但原告家人均說原告去上班，為此請向原告戶籍所在地之國稅局
    調取原告八十八年度申請薪資綜合所得稅扣繳情形，以明原告工作損失情形。
五、慰撫金原告請求得太高，不合理。被告多次於刑事案件開庭時，並未見原告穿鐵
    衣復健。則原告所受精神上痛苦實非嚴重。
參、證據：請傳訊證人古貴雄及製作警訊筆錄之警員。及向國稅局調取原告八十八年
    度申請薪資綜合所得稅扣繳情形，並將本案送鑑定。
丙、本院依職權調閱本院八十八年度簡上字第號四三號業務過失傷害全卷。
    理    由
一、按因犯罪而受損害之人，於刑事訴訟程序得附帶提起民事訴訟，對於被告及依民
    法負賠償責任之人，請求回復其損害。又法院認為原告之訴不合法或無理由者，
    應以判決駁回之；再附帶民事訴訟經移送於民事庭後，即屬獨立民事訴訟，其裁
    判不受刑事判決認定事實之拘束，最高法院四十八年度台上第七一三號判例可資
    參考，合先敘明。
二、本件被告被訴業務過失傷害一案，業經刑事判決諭知罪刑在案，然原告所請求皮
    車毀損條理費用十萬一千七百一十元部分，因刑法上之毀損罪並無處罰過失毀損
    之行為，是原告之汽車雖因本件交通事故而受損，然被告因其過失致原告汽車受
    損之行為，並不構成犯罪，依刑事訴訟法第四百八十七條第一項規定，該汽車之
    損害即不在因「犯罪而受損害」之範圍內，依法不得提起附帶民事訴訟，故原告
    請求被告給付汽車損害十萬一千七百十一元部分，乃不合法，自應予以駁回。
三、本件原告起訴主張被告係聯芳交通企業有限公司職業大貨車司機，為從事業務之
    人，於八十七年十二月十四日晚上七時許，駕駛車牌號號為ＦＩ－八五八號營業
    大貨車沿台十五線由北往南方向內側行駛，行經台十五線六五公里又三百公尺無
    號誌交叉路口（位於新竹縣新豐鄉境內）欲左轉往新庄子方向行駛時，本應注意
    汽車行駛至交叉路口，左轉彎時應行至交叉路口中心處左轉，不得占用來車道搶
    先左轉，且轉彎車應暫停讓直行車先行，以預防危險之發生，而依當時情形又無
    不能注意之情形，竟疏於注意其對向來車即貿然左轉，適有被告駕駛車牌號碼為
    ＨＦ－○○一號曳引車沿台十五線由南往北方向行經此交叉路口，遇此狀況煞車
    不及而撞及被告駕駛之上開車輛右後側車廂，致原告受有胸十二椎壓迫性骨折及
    左上眼瞼瘀傷之傷害，因而訴請被告給付醫藥費、看護費、工作損失並請求慰撫
    金等費用。被告則以原告於警訊中供陳該車禍所無人傷亡，原告多日後始提傷害
    告訴，其傷害並非車禍所造成，原告駕車行駛至肇事現場交叉路口時，疏於注意
    前有左轉車輛，也未煞車，直接撞及被告後車廂，為原告過失，非被告過失，縱
    被告有過失，則主張過失相抵，否認原告所支出之看護費、醫藥費等費用，原告
    主張之精神慰藉金則太高而不合理等語置辯。
四、查被告駕車至肇事地欲左轉時，被告所駕之車前有一小轎車待左轉，被告繞過該
    自小客車後左轉時，由被告所駕駛之車行駛內車道，被告所駕駛聯節車因來不及
    煞車致車頭右前側自後擦撞到原告所駕車之右後車尾一節，為二造所自認（見原
    告八十八年一月二十一日刑事告訴狀、八十八年二月二日偵訊筆錄、均附於台灣
    桃園地方法院檢察署八十八年他字第二五０號過失傷害卷），堪信為真實。
五、查依原告所主張，其行進中見對向車道有一自小客車待左轉而停止行進時，被告
    自該自小客車後面超車左轉，原告隨即煞車而右前側撞及被告所駕大貨車後右側
    ；依原告於八十七年十二月十四日之警訊筆錄中所稱，肇事前伊有見到被告所駕
    駛之大貨車，車距約五、六公尺，伊趕緊煞車。觀之現場圖，原告所駕駛聯結車
    後之煞車痕有九點三公尺，原告所駕駛大貨車後則無煞車痕，比照原告左車尾至
    分隔島中線為九點一公尺之距離，足證原告於肇事地點前九點三公尺處即開始煞
    車，再觀二造所駕駛車輛之撞擊位置，原告乃右前側車頭、被告乃右後側車尾、
    被告乃違規行駛內側車道而停止於內側車道，足證二造所駕駛車輛於原告所行駛
    之內車道撞擊時，被告之車尾已行至該處，足認本件車禍乃於被告已即將完成左
    轉時發生碰撞。
六、依道路交通安全規則第九十八條規定，大型汽車除超越同一車道之前車或準備左
    轉彎外，均不得在內側車道行駛；同規則第一百零二條第一項第六款則規定，轉
    彎車應讓直行車先行。但直行車尚未進入交岔路口，而轉彎車輛已達中心處開始
    轉彎，直行車應讓轉彎車先行。原告自陳其駕車行駛肇事路段內側，是其已違反
    道路交通安全規則第九十八條第一項第一款規定。而原告於肇事路口即行煞車，
    顯已見到開始轉彎中之原告所駕駛之大貨車而踩煞車，因煞車未及而右前側撞及
    到原告所駕駛大貨車之右後側，原告未讓已即將完成左轉之原告車先行之過失為
    本件車禍之肇事原因，被告並無過失，原告之訴乃無理由。本院經被告聲請送臺
    灣省車輛行車事故覆議鑑定委員會鑑定，該會參酌二造車輛撞及受損部分及肇事
    後陳車停於現場相關位置、二造之警訊筆錄、現場圖、照片亦同本院認定，有該
    會鑑定意見書本一份在卷可考。台灣省竹苗區車輛行車事故鑑定委員會未就二車
    受損部位及肇事後二車所停相關位置予以審究，而遽言謂本件車禍肇因於被告轉
    彎車未讓直行車先行而被告有過失而有未洽。是被告抗辯本件車禍其並無過失應
    屬可採。
七、從而原告依侵權行為之法律關係請求被告給付二百零九萬七千二百二十一元，及
    自八十八年五月三十日起至清償日止，按年息百分之五計算之利息，於法尚有未
    合，應予駁回。原告之訴既經駁回，其假執行之聲請，已失所附麗，併予駁回。
八、據上論結，本件原告之訴為無理由，依民事訴訟法第七十八條、第二百四十九條
    第一項第六款判決如主文。
中      華      民      國    八十九    年    十二    月    二十一    日
                                  臺灣新竹地方法院民事第一庭
                                      法      官  許  翠  玲
右為正本係照原本作成。
如對本判決上訴，須於判決送達後廿日內向本院提出上訴狀。
~B法院書記官  鄭敏郎
中      華      民      國    八十九    年    十二    月    二十一    日


司法院資訊處製作；財團法人民間司法改革基金會備份。
